臺灣桃園地方法院刑事裁定              100年度重訴字第8號
公  訴  人  臺灣桃園地方法院檢察署檢察官
被      告  楊振明
選任辯護人  林玉芬律師
            簡長輝律師
上列被告因為違反毒品危害條例案件，經檢察官提起公訴（99年
度偵字第3087號、第31665號），本院裁定如下：
    主  文
楊振明自民國壹佰年拾貳月拾陸日起延長羈押貳月。
    理  由
一按羈押被告，審判中不得逾3 月，但有繼續羈押之必要者，得
  於期間未滿前，經法院依刑事訴訟法第101 條或第101 條之1
  之規定訊問被告後，以裁定延長之，延長羈押期間，審判中每
  次不得逾2 月，刑事訴訟法第108 條第1 項及第5 項分別定有
  明文。
二查被告楊振明因違反毒品危害防例案件，經臺灣桃園地方法院
  檢察署檢察官提起公訴，前經本院訊問後，認其涉犯毒品危害
  防制條例第4 條第2 項之販賣第二級毒品罪，犯罪嫌疑重大，
  且有事實足認有勾串證人之虞，認有羈押之必要，而依刑事訴
  訟法第101 條第1 項第2 款、第3 款規定，於民國100 年3 月
  16日起執行羈押，嗣經延長羈押3 次在案，茲本院以羈押期間
  即將屆滿，於100 年12月13日依法訊問被告。
三本院延長羈押之依據及理由：
(一)按司法院釋字第665 號解釋認刑事訴訟法第101 條第1 項第3
  款規定，於被告犯該款規定之罪，犯罪嫌疑重大，且有相當理
  由認為有逃亡、湮滅、偽造、變造證據或勾串共犯或證人之虞
  ，非予羈押，顯難進行追訴、審判或執行者，得羈押之。於此
  範圍內，該條款規定符合憲法第23條之比例原則，與憲法第8
  條保障人民身體自由及第16條保障人民訴訟權之意旨，尚無牴
  觸，惟倘單以犯重罪作為羈押要件，除可能背離羈押應係不得
  已之最後手段性外，對被告武器平等與充分防禦權行使之限制
  ，亦有違背比例原則之虞，更因無異刑罰之預先執行，違背無
  罪推定原則所禁止對未經判決有罪確定之被告執行刑罰，及禁
  止僅憑犯罪嫌疑就施予被告類似刑罰措施之精神。考諸上揭第
  3 款規定之法理，實係因被告所犯為死刑、無期徒刑或最輕本
  刑為5 年以上有期徒刑之罪，可以預期將受重刑宣判，其為規
  避刑罰執行而妨礙追訴、審判程序進行之可能性增加，國家刑
  罰權有難以實現之危險，是為防免其實際發生，在此維持重大
  之社會秩序及增進重大公共利益限度內（憲法第23條），乃具
  有正當性。從而，基於憲法保障人民身體自由之意旨，被告犯
  上開重罪條款且嫌疑重大者，仍應有相當理由認為其有逃亡、
  湮滅、偽造、變造證據或勾串共犯或證人等之虞，法院斟酌命
  該被告具保、責付或限制住居等侵害較小之手段，均不足以確
  保追訴、審判或執行程序之順利進行，此際予以羈押，方堪稱
  係屬維持刑事司法權有效行使之最後必要手段。旨揭大法官會
  議之解釋文已經指明刑事訴訟法第101 條第1 項第3 款之羈押
  事由，必須具備有「相當理由」之要件，始符合憲法規範之要
  求。大法官理由既謂「相當理由」，即與同條項第1 款、第2
  款法律條文所規定之「有事實足認有... 之虞」之要件有所不
  同。兩者之區別，可以顯現在所要求證明度高低的差異上，亦
  即刑事訴訟法第101 條第1 款、第2 款之羈押事由，必須國家
  機關所提出被告有逃亡、滅證之虞的具體事實，經綜合評估個
  案有利及不利被告的一切事證後，能達到明白有力（clear and
  convincing）之證明度，但在第三款情形相關事證不用證明至
  明白有力的證明度，而只要綜合個案具體情況，可堪認定被告
  逃亡滅證的可能性高於不逃亡滅證的可能性即可，或稱為優勢
  之證明。亦即「重罪常伴有逃亡、滅證之高度可能，係趨吉避
  凶、脫免刑責、不甘受罰之基本人性，倘一般正常之人，依其
  合理判斷，可認為該犯重罪嫌疑具有逃亡或滅證之相當或然率
  存在，即已該當『相當理由』之認定標準，不以達到充分可信
  或確定程度為必要。以量化為諭，若依客觀、正常之社會通念
  ，認為其人已有超過百分之50之逃亡、滅證可能性者，當可認
  為具有相當理由認為其有逃亡、滅證之虞」（參見最高法院98
  年度台抗字第668 號裁定意旨參照）。
(二)次按羈押被告之目的，其本質在於確保訴訟程序得以順利進行
  ，或為確保證據之存在與真實、或為確保嗣後刑罰之執行，而
  對被告所實施剝奪其人身自由之強制處分；被告有無羈押之必
  要，法院僅須審查被告犯罪嫌疑是否重大、有無羈押原因、以
  及有無賴羈押以保全偵審或執行之必要，由法院就具體個案情
  節予以斟酌決定，如就客觀情事觀察，法院許可羈押之裁定或
  延長羈押之裁定，在目的與手段間之衡量並無明顯違反比例原
  則情形，即無違法或不當可言；又執行羈押後有無繼續之必要
  ，仍許由法院斟酌訴訟進行程度及其他一切情事而為認定，業
  有最高法院46年度台抗字第6 號判例可資參照，此乃法律所賦
  予法院之職權。復按刑事訴訟法第101 條第1 項所規定「犯罪
  嫌疑重大」，此項實質要件之關鍵在於「嫌疑」重大，而非「
  犯罪」重大，蓋嫌疑重大者，係指有具體事由足以令人相信被
  告可能涉嫌其被指控之犯罪，與認定犯罪事實所依憑之證據需
  達無合理懷疑之程度，尚屬有別，故法院決定羈押與否，自毋
  庸確切認定被告有罪，僅需檢察官出示之證據，足使法院相信
  被告極有可能涉及被訴犯罪嫌疑之心證程度即屬之。因此，被
  告實際是否成立犯罪，乃本案審判程序時實體上應予判斷之問
  題，並非法院審酌是否具保停止羈押之審查要件，且有無羈押
  被告之必要，係屬為保全被告使訴訟程式得以順利進行，或為
  保全證據或為保全對被告刑罰之執行目的，而對被告實施人身
  強制處分權，故審酌被告有無羈押之必要，除被告犯罪嫌疑已
  屬重大外，自當基於訴訟進行程度、犯罪性質、犯罪實際情狀
  及其他一切情事，審慎斟酌有無上開保全或預防目的，依職權
  妥適裁量，俾能兼顧國家刑事追訴、刑罰權之順暢執行以及人
  權之保障。
(三)經查：本案被告楊振明所涉販賣第二級毒品罪，業經本院定於
  100 年12月20日宣判在案，雖原刑事訴訟法第101 條第1 項第
  2 款之羈押原因，已因本案辯論終結而消滅，惟毒品危害防制
  條例第4 條第2 項販賣第二級毒品罪法定刑為無期徒刑或7年
  以上有期徒刑，屬最輕本刑為5 年以上有期徒刑之罪，且被告
  前為警務人員，不思正職，於本院審理中亦自白其有經營賭博
  簽賭網站，而有大量金錢往來之犯罪事實，而本案所涉犯販賣
  第二級毒品依證人張嘉雄所證，係為被告楊振明私下與販毒集
  團中所稱製毒師傅之龔瑞隆碰面取得，進而交付予同案被告張
  嘉雄等人販賣等情，此有譯文在卷可參，衡諸被告所涉犯罪情
  節、被告資力、人脈、交往情形、家庭狀況，被告因涉犯上開
  重罪經起訴，顯見被告犯罪嫌疑重大，且並知悉該罪嫌之法定
  刑度非輕，則逃匿以規避審判程序進行及刑罰執行之可能性亦
  不排除，再參諸被告所涉販賣毒品情節，嚴重侵害司法警察執
  法之廉潔性，損害國家法益及國人對公務機關信任甚鉅，並助
  長毒品氾濫，損害社會安全及國人健康甚鉅，權衡國家刑事司
  法權之有效行使、國家秩序及公共利益、被告人身自由之私益
  及防禦權受限制之程度、為保全使訴訟程式得以順利進行或為
  保全證據或為保全對被告刑罰之執行目的，俾能兼顧國家刑事
  追訴、刑罰權之順暢執行及人權保障，而對被告實施人身強制
  處分權等一切情事，認對被告維持羈押處分，尚屬適當、必要
  ，合乎比例原則，並無違反前揭大法官會議解釋意旨。從而，
  本院認前述之羈押原因仍然存在，且被告既無刑事訴訟法第11
  4 條各款事由存在，又無從以具保、責付或限制住居等侵害較
  小之手段確保審判或將來執行程序之順利進行，非予羈押，顯
  難進行審判或將來之執行，而有繼續羈押之必要，是被告應自
  100 年12月16日起延長羈押2 月。
四、依刑事訴訟法第108 條第1 項、第2項，裁定如主文。
中    華    民    國   100    年    12    月    13    日
                  刑事第十四庭審判長法  官  鍾雅蘭
                                    法  官  楊麗文
                                    法  官  張永輝
以上正本證明與原本無異。
如不服本裁定，應於裁定送達後5 日內向本院提出抗告狀。
                                    書記官  張良煜
中    華    民    國   100    年    12    月    13    日